【裁判字號】    99,台上,3546
【裁判日期】    990610
【裁判案由】    強盜等罪
【裁判全文】
最高法院刑事判決            九十九年度台上字第三五四六號
上  訴  人  甲○○
            丙○○
            乙○○
上列上訴人等因強盜等罪案件，不服台灣高等法院台中分院中華
民國九十九年三月二十九日第二審判決（九十九年度上訴字第三
六六、三六七號，起訴案號：台灣台中地方法院檢察署九十八年
度偵字第三一四八號），提起上訴，本院判決如下：
    主  文
上訴駁回。
    理  由
一、上訴人甲○○、丙○○部分
按刑事訴訟法第三百七十七條規定，上訴於第三審法院，非以判
決違背法令為理由，不得為之。是提起第三審上訴，應以原判決
違背法令為理由，係屬法定要件。如果上訴理由書狀並未依據卷
內訴訟資料，具體指摘原判決不適用何種法則或如何適用不當，
或所指摘原判決違法情事，顯與法律規定得為第三審上訴理由之
違法情形，不相適合時，均應認其上訴為違背法律上之程式，予
以駁回。本件上訴人甲○○上訴意旨略以：(一)民國九十七年五月
二十七日甲○○與丙○○約張泓寬至汽車旅館，並在該處吸食Ｋ
他命，過程中張泓寬係自行取Ｋ他命吸食，並未有人強迫或暗中
餵食，甲○○係趁張泓寬不注意時下手行竊，後張泓寬自己因藥
性發作睡著，並無人施以藥劑。(二)關於被害人宋明騏部分，亦同
，三人係在汽車旅館中吃搖頭丸及喝酒助興，宋明騏係自行取搖
頭丸服用並飲用啤酒，甲○○僅下手行竊，並未強盜。(三)關於被
害人紀金利部分，當日三人於汽車旅館內飲酒作樂後，甲○○趁
乙○○陪紀金利進浴室洗澡時時搜刮紀金利財物，並下樓至紀金
利車上繼續搜刮，約二、三十分鐘後乙○○下樓表示伊與紀金利
做完愛，紀金利躺在床上休息，伊告訴紀金利要先去買東西馬上
回來等語，二人遂趁機離開現場。甲○○與乙○○離開現場之前
，紀金利均意識清楚。紀金利因疲累自己睡著，絕非甲○○強盜
。(四)原審關於證據能力之說明，全採被害人之證詞，置甲○○之
辯解於不顧。上開各節均為被害人自己尋歡並服用酒類、藥物，
甲○○僅趁機行竊云云。上訴人丙○○上訴意旨略以：原審判刑
過重，丙○○於本案審理中，配合檢警調查，也坦承所有犯行，
於與甲○○共同強盜時，亦非由丙○○趁機將不明安眠藥物摻入
飲料中使張泓寬喝下，而是甲○○一人所為；請鈞院審酌上情而
酌減量刑。丙○○犯後亦深感悔悟，已於九十九年三月十一日與
被害人張泓寬和解並賠償新台幣（下同）二萬元，希念丙○○僅
因一時貪念致罹重典，從輕量刑云云。惟查原判決依憑上訴人甲
○○、丙○○於警詢、偵查、審理時之部分自白，證人張泓寬、
宋明騏、紀金利、陳泉澤、乙○○、鄭資華、洪明凱、詹佑霖、
洪明遜、辛冠霖之證言，受理刑事案件報案三聯單、聯邦銀行信
用卡消費明細傳真、匯豐銀行威士白金卡歷史帳單查詢結果、匯
豐銀行卡號：0000000000000000000（持卡
人紀金利）於九十七年十月二十三日之消費明細、冒簽「紀金利
」署名之刷卡單憑證四筆、聯邦銀行提供之信用卡（卡號：00
00000000000000）於九十七年十月二十三日盜刷
明細及冒簽「紀金利」署名之刷卡單憑證二筆、台灣大哥大通話
明細單、卡號：0000000000000000冒用明細及
冒簽「陳泉澤」署名之刷卡單憑證、大墩路小北百貨監視器畫面
擷取照片十二張、行動電話0000000000號之通聯紀錄
、行動電話0000000000號（陳泉澤）之通聯紀錄、台
灣楓康超市照片三張、冒用明細、搜索扣押筆錄、扣押物品目錄
、扣押物品收據、手機照片、大墩路小北百貨監視器畫面擷取照
片四張、內政部警政署刑事警察局九十八年一月十九日刑醫字第
０九八０００六二０五號鑑驗書、現場勘查報告、現場採證相片
五張、花旗銀行股份有限公司九十八年七月二十七日（九八）消
信字第五五七號函及其附件（張泓寬信用卡交易明細、簽單資料
影本）、花旗商業銀行九十八年八月十四日（九八）政查字第二
一四四二號函及其附件（張泓寬信用卡消費明細資料、交易簽帳
單影本）、台灣大哥大通話明細單、冒用明細二份、上海商業儲
蓄銀行信用卡授權交易明細、刷卡單影本二張、台灣楓康監視擷
取畫面照片四張、中國信託商業銀行催收客戶繳費之流水帳、電
話基本資料、通聯調閱查詢單等附卷可稽，扣案手機二支等證據
，資以認定上訴人甲○○、丙○○有原判決事實欄所記載之犯罪
事實，因而撤銷第一審關於丙○○如原判決附表（下稱附表）三
編號1.所示之強盜罪部分之科刑判決，改判仍論處丙○○共同犯
強盜罪刑（累犯，處有期徒刑五年一月），又維持第一審論處甲
○○如附表一所示共同犯強盜罪四罪（各處有期徒刑五年四月）
、共同犯行使偽造私文書罪九罪（各處有期徒刑三月）、犯行使
偽造私文書罪二罪（各處有期徒刑三月），及論處丙○○如附表
三編號1.所示共同犯行使偽造私文書罪六罪（累犯，各處有期徒
刑三月），附表三編號２所示共同犯強盜罪（累犯，處有期徒刑
五年五月）各罪刑之判決，駁回甲○○、丙○○此部分在第二審
之上訴，已詳述其依憑之證據及認定之理由。對於上訴人甲○○
、丙○○辯稱：強盜被害人宋明騏時，並未搜得現金及白包云云
。經綜合調查證據之結果，認不可採，已在判決內詳予指駁，並
說明其理由。原判決所為論述，核與卷證資料相符，從形式上觀
察，並無違背法令之情形。按採證認事、證據之取捨及證據證明
力之判斷，俱屬事實審法院之職權，苟無違背證據法則，自不能
指為違法。且：（一）、上訴人甲○○、丙○○如何以摻有不明
安眠藥物之飲料讓張泓寬、宋明騏喝下，張泓寬、宋明騏喝完後
不久即昏睡不醒而不能抗拒，甲○○、丙○○即搜刮張泓寬等身
上財物，以及甲○○、乙○○如何將不明之安眠藥磨成之粉末摻
入紀金利之啤酒內，由乙○○拿該啤酒給紀金利喝，致紀金利喝
下後即昏睡不醒而無法抗拒，甲○○、乙○○即搜括紀金利之財
物等情，原判決理由已說明：上情迭據甲○○、丙○○、乙○○
等於偵查及審理時供認不諱，經核與證人即被害人張泓寬、紀金
利等於偵查時，被害人宋明騏於第一審審理時證述之情節相符，
甲○○、丙○○二人強盜之犯行堪以認定等情。經核原判決所為
論敘均與卷內證據資料相符，從形式上觀察並無認定事實不依證
據或有何採證違背經驗法則、論理法則等違法情形存在。查甲○
○於原審未曾陳述張泓寬、宋明騏於汽車旅館時有施用Ｋ他命或
搖頭丸之情，其上訴意旨未依據卷內訴訟資料，對原判決究竟如
何不適用法則或適用不當為具體之指摘，徒憑己見指稱張泓寬係
自行取Ｋ他命吸食，宋明騏係自行取搖頭丸服用，二人因藥性發
作而睡著，紀金利因疲累自己睡著，渠等再下手竊盜，並非強盜
財物云云，顯非合法之上訴第三審理由。又原判決已說明其就案
內所有證據，本於調查所得心證，分別定其取捨，而憑以認定甲
○○、丙○○等犯罪之依據及理由，並非單憑被害人張泓寬、宋
明騏、紀金利之片面指訴而論斷，甲○○上訴意旨(四)所指，並非
依據卷內訴訟資料執為指摘，亦非合法之第三審上訴理由。（二
）、量刑輕重，本屬事實審法院得依職權自由裁量之事項，苟其
量刑已以行為人之責任為基礎，並斟酌刑法第五十七條各款所列
情狀，為整體之評價，在法定刑度內，酌量科刑，而未偏執一端
，致有失出失入之情形者，即不得遽指為違法。原判決理由業已
敘明審酌丙○○於第一審判決後，與告訴人張泓寬達成和解，並
已賠償張泓寬二萬元，張泓寬於原審亦表示，如被告能夠賠償，
伊可以原諒被告等語，第一審於判決時，未及審酌此部分事實，
尚有未洽。丙○○上訴認第一審此部分之量刑過重，尚非無據，
爰審酌丙○○就所犯附表三編號1.之共同強盜罪部分，自警詢起
以迄原審審理時均坦承犯行，其於本件強盜犯行中參與之程度，
及嗣後與張泓寬達成民事和解之犯罪後態度等一切情狀，量處有
期徒刑五年一月等情，經核原審量刑並無違反比例原則與平等原
則等一般法律原則。丙○○上訴意旨就原判決量刑之職權裁量，
漫事指摘，顯與法律規定得為第三審上訴理由之違法情形，不相
適合。甲○○、丙○○上訴意旨，核係對原審取捨證據與自由判
斷證據證明力之職權行使及原判決理由已經說明之事項，或就不
影響於判決本旨事項再為事實上之爭辯，徒以自己之說詞，泛指
其為違法，並為單純事實上之爭執，皆非適法之第三審上訴理由
，渠等上訴違背法律上之程式，應予駁回。
二、上訴人乙○○部分：
查第三審上訴書狀，應敘述上訴之理由，其未敘述者，得於提起
上訴後十日內補提理由書狀於原審法院，已逾上述期間，而於第
三審法院未判決前仍未提出上訴理由書狀者，第三審法院應以判
決駁回之，刑事訴訟法第三百八十二條第一項、第三百九十五條
後段規定甚明。本件上訴人乙○○因強盜等罪案件，不服原審判
決，於九十九年四月六日提起上訴，並未敘述理由，迄今逾期已
久，於本院未判決前仍未提出，依上開規定，其上訴自非合法，
應予駁回。
據上論結，應依刑事訴訟法第三百九十五條，判決如主文。
中    華    民    國  九十九  年    六    月    十    日
                      最高法院刑事第二庭
                          審判長法官  莊  登  照
                                法官  陳  世  淙
                                法官  徐  昌  錦
                                法官  許  錦  印
                                法官  呂  丹  玉
本件正本證明與原本無異
                                      書  記  官
中    華    民    國  九十九  年    六    月   十四   日
                                                      Ｑ

司法院資訊處製作；財團法人民間司法改革基金會備份。
